【裁判字號】    98,易,332
【裁判日期】    980618
【裁判案由】    恐嚇取財等
【裁判全文】
臺灣桃園地方法院刑事判決               98年度易字第332號
公  訴  人  臺灣桃園地方法院檢察署檢察官
被      告  丑○○
                    之18號
            丙○○
                    之18號
共      同
選任辯護人  紀亙彥律師
被      告  甲○○
上列被告等因恐嚇取財等案件，經檢察官提起公訴（96年度偵字
第27501 號），本院判決如下：
    主  文
丑○○所犯如附表一各編號所示之罪，主文、宣告刑各如附表一
各編號所載。又以加害生命、身體之事，恐嚇他人致生危害於安
全，處有期徒刑貳月，如易科罰金，以新臺幣壹仟元折算壹日，
減為有期徒刑壹月，如易科罰金，以新臺幣壹仟元折算壹日。又
以加害生命、身體之事，恐嚇他人致生危害於安全，處有期徒刑
貳月，如易科罰金，以新臺幣壹仟元折算壹日，減為有期徒刑壹
月，如易科罰金，以新臺幣壹仟元折算壹日。應執行有期徒刑拾
月，如易科罰金，以銀元佰元即新臺幣玖佰元折算壹日。
丙○○所犯如附表一各編號所示之罪，主文、宣告刑各如附表一
各編號所載。應執行有期徒刑捌月，如易科罰金，以銀元佰元
即新臺幣玖佰元折算壹日。
甲○○共同意圖為自己不法之所有，以恐嚇使人將本人之物交付
，累犯，處有期徒刑玖月，減為有期徒刑肆月又拾伍日，如易科
罰金，以新臺幣壹仟元折算壹日。又共同以脅迫使人行無義務之
事，累犯，處有期徒刑伍月，如易科罰金，以新臺幣壹仟元折算
壹日，減為有期徒刑貳月又拾伍日，如易科罰金，以新臺幣壹仟
元折算壹日。應執行有期徒刑陸月，如易科罰金，以新臺幣壹仟
元折算壹日。
    事  實
一、丑○○、丙○○為夫妻，2 人借用其不知情之友人羅崇德之
    名義，承租桃園縣龍潭鄉○○路28號1 樓，經營「財京汽機
    車租賃有限公司」，自民國94年10月間起，對外從事貸放借
    款業務，以月息十分、二十分、三十分不等之高利賺取與原
    本顯不相當之重利。其間，2 人基於共同之犯意聯絡，於如
    附表一所示時間，趁如附表所示丁○○、己○○、庚○○、
    戊○○、子○○、癸○○等人經濟狀況不佳，需款急迫之際
    ，分別以如附表一所示之高利，貸予如附表一所示之款項，
    以10天或30天為一期，借款人需開立本票或借據為擔保（詳
    附表一），而取得與原本顯不相當之重利。嗣經人檢舉，由
    警報請檢察官偵辦後，向本院聲請通訊監察後，並聲請本院
    准於96年11月5 日持搜索票，於下午1 時30分許，至桃園縣
    龍潭鄉○○路○○段278 巷27弄7 之18號丙○○住處，自其
    隨身手提包內起獲如附表二所示丁○○、己○○、庚○○、
    子○○等人簽發之本票9 紙，始查獲上情。
二、丑○○因戊○○未能按期清償如附表一編號五所示借款之利
    息，乃基於恐嚇之犯意，於96年1 月8 日，以其持用之門號
    0000000000號行動電話撥打電話予戊○○，向其恫稱：伊知
    道其住址，若戊○○今日未能繳交利息，要直接去其住處，
    一定打戊○○，要找人堵戊○○，叫人打戊○○，等小弟去
    找戊○○就不會讓其這麼好過了等語，以此加害生命、身體
    之事恐嚇戊○○，致生危害於戊○○之安全。
三、丑○○因乙○○（原名余淑紅）之前夫李國全未能清償所積
    欠之賭債，遂於95年8 月4 日晚間7 時25分44秒許，以持用
    之門號0000000000號行動電話撥打予乙○○所持用之門號00
    00000000號電話，欲向李國全催索債務，惟仍無法得知李國
    全之下落，竟基於恐嚇之犯意，向乙○○恫稱：若伊找到李
    國全，伊就要搥死他等語，以此加害生命、身體之事恐嚇乙○○，致生危害於安全。
四、甲○○前因妨害自由案件，經臺灣高等法院以91年度上訴字
    第1227號判處有期徒刑3 年，檢察官上訴後，由最高法院於
    91年11月21日以91年度臺上字第6515號撤銷原判決，改判處
    有期徒刑3 年確定，嗣經執行後，於93年7 月20日縮短刑期
    假釋出監，所餘刑期並付保護管束，於93年12月16日保護管
    束期滿，未經撤銷假釋，其未執行之刑，以已執行論。緣辛○○前向桃園縣龍潭鄉○○路573 號之「永新理髮廳」老闆
    娘下注六合彩簽中3 星（彩金約80萬元），而於95年8 月2
    日下午2 時30分許，前往上址欲領彩金，惟該店老闆娘以六
    合彩簽單記載有誤為由，拒絕付款，並即通知甲○○前來處
    理。甲○○獲悉後，遂於同日下午3 時許，率領7 名真實姓
    名年籍不詳之成年男子分駕3 輛車到場，詎甲○○明知辛○○並未領得彩金，亦無積欠任何債務或造成損害，竟與上開
    人等共同基於剝奪辛○○行動自由及意圖為自己不法所有之
    恐嚇取財犯意聯絡，推由其中3 名年籍不詳之成年人上前將
    辛○○圍住，使其無法自由離去，旋恃眾喝令辛○○上車，
    致其心生畏懼，逼使其坐入車內後座，再推由2 名年籍不詳
    之成年男子分別坐於左、右2 側以為看守，隨即將辛○○強
    行載往桃園縣龍潭鄉○○路與龍青路口之「麗朵咖啡廳」內
    ，由甲○○向辛○○恫稱：跟伊出門的小弟那麼多，要30萬
    才能解決，否則帶到山上一定將其斷手、斷腳等語，致辛○○生畏懼之心，而於面額為10萬元之本票5 紙上之發票人欄
    及金額為50萬元之借據（均未扣案）上簽名，並交出身分證
    1 張。得逞後，甲○○因恐辛○○屆時拒絕付款，乃與前開
    7 名年籍不詳之成年男子共同基於使人行無義務之事之犯意
    聯絡，以電話通知辛○○之同居女友壬○○於同日下午4 時
    許到場後，即向壬○○恫稱：若壬○○不在本票上背書，即
    要將辛○○押到山上，要對辛○○不利等語，使壬○○心生
    畏懼，而不得不行無義務之事，於前開本票5 紙背面背書，
    再交還本票5 紙予甲○○等人。甲○○始讓辛○○離去，而
    恢復其行動自由。辛○○總計遭甲○○等人以上開方式剝奪
    行動自由約1 小時。辛○○脫困後報警，經警於96年11月5
    日持本院核發之搜索票，於下午5 時05分許前往甲○○位於
    桃園縣中壢市○○○街146 號5 樓之3 住處實施搜索，扣得
    辛○○之身分證1 張，而查獲上情。
五、案經桃園縣政府警察局平鎮分局報請臺灣桃園地方法院檢察
    署檢察官偵查起訴。
    理  由
一、本件認定事實所引用之本件卷內所有卷證資料（包含人證與
    文書證據、物證等證據）之證據能力，檢察官及被告甲○○
    、被告丑○○、丙○○及其等辯護人於本院審理時均不爭執
    （見本院卷第148 頁），且並無證據證明係公務員違背法定
    程序所取得；又卷內之各項文書證據，亦無刑事訴訟法第15
    9 條之4 第1 款、第2 款顯有不可信之情況，而不得作為證
    據之情形，或有刑事訴訟法第159 條之4 第3 款其他可信特
    別情況下所製作之文書，而得作為證據，均認有證據能力。
二、上開事實欄一之犯罪事實，業據被告丑○○、丙○○於本院
    審理時坦承不諱（見本院卷第148 、161 頁反面），核與證
    人即被害人丁○○於偵訊及本院結證（見偵二卷第78頁，本
    院卷第121 頁）、證人即被害人己○○、庚○○於警詢陳述
    、偵訊及本院結證（見偵一卷第516 至519 、537 頁，偵二
    卷第76至78頁，本院卷第148 至151 頁）、證人戊○○於本
    院審理時結證（見本院卷第120 至121 頁）、秘密證人A8於
    警詢陳述及偵訊結證（見97年證保字第19號卷第1 至3 、22
    至23頁）、證人即被害人子○○於警詢陳述及本院結證（見
    偵一卷第527 至529 頁，本院卷第149 頁）、證人即被害人
    癸○○於警詢陳述及偵訊結證（見偵一卷第507 至510 、59
    3 至594 頁）相符，並有桃園縣政府警察局搜索扣押筆錄及
    扣押物品目錄表、搜索票、同意搜索證明書各1 份（見偵一
    卷第201 至206 頁）、被告丑○○所使用門號0000000000號
    、被告丙○○所使用0000000000門號行動電話通訊監察譯文
    所載2 人向被害人催收債務情形（見偵一卷第266 至273 、
    275 至280 、514 至516 、524 至526 、530 至532 、541
    至54 6頁，偵二卷第65、66頁，97年證保字第19號卷第10至
    20頁）、被告丙○○記事本內頁所載收取利息詳節（見偵一
    卷第209 至223 頁）、房屋租賃契約書影本1 份（見偵一卷
    第296 至303 頁）等件存卷可稽，復有自被告丙○○身上起
    獲如附表二所示本票扣案及影本存卷可資佐證（見偵一卷第
    227 至229 、231 、539 、540 頁），堪認被告丑○○、丙○○之自白要與實情相符，其等上揭犯行可以認定。被告丑
    ○○坦承借用羅崇德之名義經營「財京汽機車租賃有限公司
    」，自94年10月開幕，對外從事貸放款項之業務（見偵卷第
    5 、11頁反面），被告丙○○亦坦認由伊負責調度資金、記
    帳，有時也向借款人己○○等人催索利息等節（見偵卷第19
    3 至200 、284 頁），雖然被告丙○○一度辯稱：是丑○○
    的朋友來借錢，伊無法推辭，伊只是負責管錢云云（見本院
    審易卷第60頁），然依卷內被告丙○○所使用上開門號通訊
    監察譯文內容顯示，被告丙○○不僅親向借款人癸○○、己○○等人催所利息外，更多次聯絡丑○○向借款人催索利息
    ，而被告丑○○亦供明：丙○○負責調度資金、記帳，也會
    幫忙去拿錢等語（見本院聲羈卷第16頁，偵一卷第188 頁）
    ，證人癸○○更證稱：伊向丑○○借款，是由丙○○出面交
    付借款，伊是與丙○○接洽借款等語（見偵一卷第508 頁）
    ；證人子○○亦證稱：伊是親自到龍潭鄉「盛紀診所」去向
    丙○○辦理借款，伊繳納利息及本金都是給丙○○本人等語
    （見偵一卷第528 頁）；證人庚○○並證稱：伊第一次借款
    是直接到財京汽機車租賃有限公司找丑○○借錢，第二次伊
    到店裡找丑○○要跟他借錢時，是丙○○出面與伊接洽，後
    來也是丙○○打電話向伊催討利息，伊還第一筆借款的本金
    是直接交給丙○○本人等語（見偵一卷第517 頁），及卷附
    由丙○○紀錄之記事本內頁影本詳載各筆收取利息情形等節
    以觀，益見被告丙○○與丑○○共同經營借款業務，要無疑
    義，被告丙○○所辯顯係卸責之詞，不足採信。此外，被告
    丑○○、丙○○附表一所示之利息算法，除已據證人丁○○
    、己○○、庚○○、戊○○、子○○、癸○○分別供明在卷
    外，並有被告丙○○之記事本內頁記載及彼等催索債務之通
    話監察譯文附卷可按，互核大致相符，被告丑○○、丙○○
    經營借款業務，其等如附表所示貸放各筆款項之年利率分別
    高達百分之三十六至百分之三百六十，遠超過民法第205 條
    最高利率週年利率百分之二十之限制，顯屬取得與原本顯不
    相當之重利，至為灼然。而丁○○、己○○、庚○○、戊○○、子○○、癸○○等人係因急需用錢始向被告丑○○、丙○○借款乙節，亦據證人丁○○、己○○、庚○○、戊○○
    、子○○、癸○○證述在卷，故被告丑○○、丙○○係乘他
    人急迫之際而貸以金錢，亦堪認定，應依法論科。
三、上開事實欄二、三之犯罪事實，業據被告丑○○於本院審理
    時坦承不諱（見本院卷第148 、161 頁反面），核與證人7
    即被害人戊○○於本院審理時結證（見本院卷第120 至121
    頁）、秘密證人A8於警詢陳述及偵訊結證（見97年證保字第
    19號卷第1 至3 、22至23頁）、證人即被害人乙○○於警詢
    陳述及偵訊結證（偵二卷第60至61、69頁）相符，並有被告
    丑○○所使用門號0000000000號行動電話通訊監察譯文（見
    偵二卷第65、66頁，97年證保字第19號卷第10至20頁）存卷
    可稽，堪認被告丑○○之自白要與實情相符，其犯行可以認
    定，應依法論科。
四、上開事實欄四之犯罪事實，業據被告甲○○於本院審理時坦
    承不諱（見本院卷第148 、161 頁反面），核與證人即被害
    人辛○○、壬○○於警詢陳述、偵查結證相符（見偵二卷第
    15至19、41至42、23至25、42至43頁），並有桃園縣政府警
    察局平鎮分局搜索扣押筆錄及扣押物品目錄表、搜索票各1
    件，及壬○○於案發後遭人催索上揭本票債務之監視錄影翻
    拍照片20幀在卷可資佐證（見偵一卷第403 至407 頁、偵二
    卷第50至59頁），復有自被告甲○○住處起獲之辛○○之身
    分證1 張扣案可證，堪認被告甲○○之自白要與實情相符，
    其犯行可以認定。被告甲○○雖一度辯稱：是因為永新理髮
    廳之老闆娘說辛○○拿假的六合彩簽單騙她說有中獎，經由
    徐玉樹委託伊出面處理，伊並無押辛○○云云（見本院審易
    卷第60、73頁），然其犯罪事實，迭據證人即被害人辛○○
    、壬○○於警詢、偵查中結證臻詳，且細觀被告甲○○所辯
    ，先辯稱：簽本票是辛○○為了騙永新理髮廳老闆娘的錢，
    在她面前演一場戲，伊也是配合辛○○演出的云云（見偵一
    卷第382 頁），後辯稱：是因為辛○○用假簽單騙永新理髮
    廳的老闆娘，伊受託處理此事，所以辛○○自願簽本票給伊
    的云云（見偵一卷第424 頁），再改辯稱：是辛○○的同夥
    要伊去嚇嚇辛○○，伊才要辛○○簽本票云云（見偵一卷第
    424 頁），先後辯詞反覆不一，已見情虛。況辛○○既未領
    得彩金，又豈願無故簽立合計面額50萬元之本票予對方？甚
    至交出本人之身分證原本？辛○○苟非遭強押、恐嚇，又何
    庸在案發後旋即匆忙前往報警處理？亦有卷存桃園縣政府警
    察局平鎮分局偵查隊調查筆錄1 件為憑（見偵二卷第15至19
    頁）。辛○○更無既然計在詐騙永新理髮廳之老闆娘，卻反
    而又自行前往報警說出詐騙犯行之理！在在顯示被告甲○○
    所辯，違背客觀存在之經驗法則與論理法則，毫無可信。綜
    上所述，本件事證已明，被告甲○○犯行應依法論科。
五、比較新舊法
  (一)被告丑○○、丙○○如附表一編號一重利罪之行為後，刑法
    第33條第5 款罰金之最低額度、第28條共同正犯、第41條易
    科罰金之折算標準等規定，業已修正公布，並自95年7 月1
    日起施行生效，經綜合比較新、舊法結果，以修正前之規定
    就有利於被告2 人，應適用較有利於被告丑○○、丙○○之
    行為時舊法。
  (二)次按新法第51條第2 款增訂罰金與死刑併予執行；第5 款提
    高多數有期徒刑合併應執行之刑不得逾30年，新法施行後，
    應依新法第2 條第1 項之規定，適用最有利於行為人之法律
    。裁判確定前犯數罪，其中一罪在新法施行前者，亦同（最
    高法院95年度第8 次刑事庭會議意旨參照）。查被告丑○○
    、丙○○所犯其餘數罪，其行為時間雖均在新法施行後，惟
    因與其在新法施行前所犯如附表一編號一之重利犯行合併定
    應執行刑，揆諸前揭說明，就刑法第51條規定仍應為新舊法
    之比較，經綜合比較新舊法結果，應適用較為有利於被告丑
    ○○、丙○○之行為時舊法。
  (三)末按實施侵害同一法益之接續行為，應以接續犯論以一罪，
    雖被告丑○○、丙○○如附表一編號二之重利犯行之犯罪時
    間跨越刑法95年7 月1 日修正施行日，然其犯罪行為因係侵
    害同一法益之接續行為，自應逕行適用新法之規定，此部分
    尚無新舊法比較之問題，亦有最高法院97年度臺非字第331
    號著有判決可資參照，併此敘明。
六、論罪
  (一)核被告丑○○、丙○○就事實欄一所為，係犯刑法第344 條
    之重利罪。被告丑○○、丙○○如附表一編號一、二、六所
    示，係乘丁○○、己○○、子○○因如附表一、二、六所示
    同一急迫事由需款，在密切接近之時地反覆多次出借款項，
    以取得與原本顯不相當之重利，侵害同一法益，均為接續犯
    。被告丑○○、丙○○就事實欄一之重利犯行間，有犯意聯
    絡及行為分擔，均為共同正犯。
  (二)核被告丑○○就事實欄二、三所為，均係犯刑法第305 條之
    恐嚇危害安全罪。起訴書雖認其事實欄二之行為，係觸犯刑
    法第346 條第1 項之恐嚇取財罪。惟按刑法第346 條第1 項
    之罪，係以意圖為自己或第三人不法所有為構成要件之一，
    若僅以恐嚇方法使人交付財物，而並無不法所有之意圖者，
    縱令其行為或可觸犯他項罪名，要無由成立本條之恐嚇取財
    罪（參看最高法院24年上字第3666號判例）。再按依民法第
    205 規定，約定利率超過百分之二十者，僅債權人對於超過
    部分之利息，無請求權而已，並非約定無效，而謂其債權不
    存在，查被告丑○○係因戊○○積欠其債務，要求戊○○還
    錢，因戊○○未能按期償還，始出言恐嚇戊○○，縱其借款
    債權之利率過高，亦非約定無效，難謂為自己不法所有之意
    圖，與刑法第346 條第1 項構成要件不合，應僅成立第305
    條之恐嚇安全罪，爰於基本事實同一之範圍內變更起訴法條
    。
  (三)核被告甲○○將辛○○強行押往麗朵咖啡廳之行為，係犯刑
    法第302 條第1 項之剝奪行動自由罪；其以恐嚇使辛○○簽
    發並交付本票、借據，所為係犯刑法第346 條第1 項之恐嚇
    取財罪；其脅迫使壬○○行無義務之事，在本票背面背書，
    係犯刑法第304 條第1 項之強制罪。查本票為有價證券，且
    有交易價格，得轉讓流通，執有本票者即得行使本票上之權
    利，被告甲○○既以恐嚇行為使辛○○簽發交付本票而取得
    本票，即居於可得行使本票之地位，犯罪已然既遂，不因被
    害人事後報警而阻礙其犯罪之完成，蓋被告甲○○取得本票
    後若以之轉讓善意第三人，依票據法第13條之規定，對該善
    意之第三人，仍須負票據責任，至於票據法第14條規定以惡
    意取得票據者，不得享有票據上之權利，此項惡意取得票據
    之抗辯，有待票據債務人之主張及舉證，必其抗辯成立，始
    可使惡意取得票據之人不能享受票據上之權利，是此規定無
    從援用為恐嚇行為止於未遂之論據。被告甲○○與7 名年籍
    不詳之成年男子間，就上開犯行均有犯意聯絡及行為分擔，
    為共同正犯。被告甲○○將辛○○圍住，並恃眾喝令其上車
    之行為，均包含於妨害自由之同一意念中，為剝奪行動自由
    之部分行為，不另論罪。被告甲○○所為妨害辛○○自由之
    目的係為恐嚇取財，且係於同時、同地作為，依一般社會通
    念，堪認係屬單一之基本社會事實，應依刑法第55條想像競
    合犯之規定，從一重之恐嚇取財罪處斷。起訴書雖未敘及妨
    害自由罪名，惟此犯罪事實已明載於起訴書之犯罪事實欄中
    ，應認已經起訴，本院自應審理。
  (四)被告丑○○所犯如附表一各編號之重利罪7 罪、事實欄二、
    三所示恐嚇罪2 罪、被告丙○○所犯如附表一各編號所示重
    利罪7 罪、被告甲○○所犯恐嚇取財罪、強制罪，係出於各
    別之犯意，應予分論併罰。被告甲○○有事實欄四所載之有
    期徒刑科刑、執行紀錄，此有臺灣高等法院被告前案紀錄表
    在卷可稽，其受有期徒刑執行完畢後，5 年以內故意再犯有
    期徒刑以上之本罪，為累犯，就其所犯上開2 罪均應依刑法
    第47條第1 項加重其刑。爰審酌被告甲○○、丑○○、丙○○之品行，被告丑○○、丙○○經營借款業務之手法，乘如
    附表一各該編號所示被害人等急迫需錢之際，貸予金錢以攫
    取重利，經營期間非短，被害人數甚眾，被告被告甲○○夥
    同眾人妨害辛○○之自由、對辛○○犯恐嚇取財罪之手段，
    辛○○自由受限之時間，造成被害人辛○○、壬○○所受之
    損害，被害人壬○○到庭表示願與被告甲○○和解，對其刑
    度沒有意見（見本院卷第119 頁），被告丑○○、丙○○已
    拋棄如附表一各編號借款本息之債權，並與如附表一各該編
    號被害人和解，有卷附和解書為憑等語（見本院卷第150 、
    174 至194 頁）等一切情狀，分別量處如主文所示之刑。
  (五)按中華民國96年罪犯減刑條例業於96年7 月4 日修正公布，
    並於同年月16日施行，查本件被告甲○○所犯數罪、被告丑
    ○○所犯恐嚇罪及其與被告丙○○所共犯如附表一編號一至
    三、五至七所示各罪，其犯罪時間均在96年4 月24日以前，
    且非中華民國96年罪犯減刑條例第3 條第1 項所定不予減刑
    之罪，被告等所犯，悉合於減刑之規定，爰均依該條例第2
    條第1 項第3 款、第7 條之減刑規定，各減其宣告刑二分之
    一。並就被告甲○○、丑○○、丙○○所犯前揭數罪，分別
    定其應執行之刑，及就宣告刑、所減得之刑及所定應執行之
    刑，分別諭知如易科罰金之折算標準（參(七)述）。至被告丑
    ○○、丙○○所犯附表一編號四所示重利罪之犯罪時間並非
    在96年4 月24日以前，不符於中華民國96年罪犯減刑條例第
    2 條第1 項第3 款之減刑規定，自不得依前揭規定減其宣告
    刑，附此敘明。
  (六)被告丑○○、丙○○所犯其餘數罪，其行為時間雖均在新法
    施行後，惟因與其在新法施行前所犯如附表一編號一之重利
    犯行合併定應執行刑，依修正前刑法第41條第2 項原規定：
    「併合處罰之數罪，均有前項情形，其應執行之刑逾6 月者
    ，亦同。」，再依刑法施行法第3 條之1 第3 項規定：「於
    94年1 月7 日刑法修正施行前犯併合處罰數罪中之1 罪，且
    該數罪均符合第41條第1 項得易科罰金之規定者，適用90年
    1 月4 日修正之刑法第41條第2 項規定。」，則被告丑○○
    、丙○○所犯數罪，符合數罪併罰且均得易科罰金，依前揭
    規定，應依修正前刑法第41條第2 項，定其易科罰金之折算
    標準。
  (七)被告丑○○、丙○○所犯如附表一編號一之重利罪，與其等
    應併罰之其餘數罪，雖分別因行為時間在新、舊法之差異，
    經本院諭知不同之易科罰金折算標準，惟按定執行刑之立法
    意旨，一方面為執行刑之便利，他方面係為受刑人之利益，
    為受刑人之利益，自應依刑法第2 條第1 項但書規定，擇有
    利於受刑人之折算標準適用之，最高法院84年度臺非字第45
    2 號著有裁判可資參照，另臺灣高等法院暨所屬法院因應新
    修正刑法施行座談會提案第5 號研討結果可參，故上開如附
    表一各編號所示重利罪經定應執行刑後，仍應以有利被告丑
    ○○、丙○○之附表一編號一所判銀元300 元即新臺幣9,00
    元為定應執行刑之易科罰金折算標準。
  (八)被告丑○○、丙○○從事重利業務固有不當，但並非不許其
    向借款人催討本金，是扣案如附表二所示之本票等物，面額
    係借貸本金，均係借款之憑證，非供被告丑○○、丙○○犯
    罪所用或犯罪所得之物，均不宜宣告沒收之。
據上論斷，應依刑事訴訟法第299 條第1 項前段、第300 條，刑
法第2 條第1 項前段、第28條、第302 條第1 項、第304 條第1
項、第305 條、第344 條、第346 條第1 項、第55條、第47條第
1 項、第51條第5 款、第41條第1 項前段、第2 項，修正前刑法
第28條、第41條第1 項前段、第2 項、第51條第5 款，廢止前罰
金罰鍰提高標準條例第2 條，刑法施行法第1 條之1 第1 項、第
2 項前段、第3 條之1 第3 項，中華民國96年罪犯減刑條例第2
條第1 項第3 款、第7 條、第9 條，判決如主文。
本案經檢察官陳仁傑到庭執行職務。
中    華    民    國    98    年    6     月    18    日
                  刑事第九庭  審判長  法  官  吳為平
                                      法  官  林玉蕙
                                      法  官  蘇琬能
以上正本證明與原本無異。
如不服本判決應於收受判決後10日內向本院提出上訴書狀，並應
敘述具體理由。其未敘述上訴理由者，應於上訴期間屆滿後20日
內向本院補提理由書 (均須按他造當事人之人數附繕本)「 切勿
逕送上級法院」。
                                      書記官  何伊羚
中    華    民    國    98    年    6     月    18    日
附錄本案論罪科刑法條：
中華民國刑法第302條第1項
（剝奪他人行動自由罪）
私行拘禁或以其他非法方法，剝奪人之行動自由者，處5 年以下
有期徒刑、拘役或3 百元以下罰金。
中華民國刑法第304條第1項
（強制罪）
以強暴、脅迫使人行無義務之事或妨害人行使權利者，處3 年以
下有期徒刑、拘役或3 百元以下罰金。
中華民國刑法第305條
（恐嚇危害安全罪）
以加害生命、身體、自由、名譽、財產之事，恐嚇他人致生危害
於安全者，處2 年以下有期徒刑、拘役或3 百元以下罰金。
中華民國刑法第344條
（重利罪）
乘他人急迫、輕率或無經驗貸以金錢或其他物品，而取得與原本
顯不相當之重利者，處1 年以下有期徒刑、拘役或科或併科1 千
元以下罰金。
中華民國刑法第346條
（單純恐嚇罪）
意圖為自己或第三人不法之所有，以恐嚇使人將本人或第三人之
物交付者，處6 月以上5 年以下有期徒刑，得併科1 千元以下罰
金。
附表一：
┌─┬──────────┬───┬───────────────┬───────────┬───────┐
│編│主文罪名及宣告刑    │借款人│重利之犯罪事實                │借款日期（民國）及借款│計息方式及繳息│
│號│                    │即被害│                              │金額（單位新臺幣）    │狀況          │
│  │                    │人    │                              │                      │              │
├─┼──────────┼───┼───────────────┼───────────┼───────┤
│一│丑○○、丙○○共同乘│丁○○│趁經濟狀況不佳之丁○○因要繳車│(1)94年12月7日貸以5萬元│月息為10％（起│
│  │他人急迫，貸以金錢，│      │貸及小孩註冊費，需款孔急之際，│(2)95年1月5日貸以5萬元 │訴書誤載為30％│
│  │而取得與原本顯不相當│      │於右列時間，以月息10％之高利，│                      │），借款時均已│
│  │之重利，各處有期徒刑│      │接續貸予丁○○右列款項，合計貸│                      │預扣第一期利息│
│  │貳月，如易科罰金，均│      │放10萬元，以30天一期，借款時並│                      │，繳息期數不詳│
│  │以銀元佰元即新臺幣│      │預扣第一期利息，另由借款人邱垂│                      │。            │
│  │玖佰元折算壹日。均減│      │發開立如附表二編號一所示面額為│                      │              │
│  │為有期徒刑壹月，如易│      │5萬 元之本票為擔保，而取得與原│                      │              │
│  │科罰金，均以銀元佰│      │本顯不相當之重利。            │                      │              │
│  │元即新臺幣玖佰元折算│      │                              │                      │              │
│  │壹日。              │      │                              │                      │              │
├─┼──────────┼───┼───────────────┼───────────┼───────┤
│二│丑○○、丙○○共同乘│己○○│趁經濟狀況不佳之己○○因要繳小│(1)95年6月28日貸以3萬元│月息10％，借款│
│  │他人急迫，貸以金錢，│      │孩學費、貨車油錢，需款孔急之際│(2)95年7月4日貸以3萬元 │時均已預扣第一│
│  │而取得與原本顯不相當│      │，於右列時間，以月息10％之高利│(3)95年8月12日貸以2萬元│期利息，付息至│
│  │之重利，各處有期徒刑│      │，接續貸予己○○右列款項，合計│(4)95年9月22日貸以5萬元│95年12月。    │
│  │肆月，如易科罰金，均│      │貸放13萬元，以30天一期，借款時│                      │              │
│  │以新臺幣壹仟元折算壹│      │並預扣第一期利息，另由借款人翁│                      │              │
│  │日。均減為有期徒刑貳│      │仁海於借款各次開立如附表二編號│                      │              │
│  │月，如易科罰金，均以│      │三、四、五、六所示本票為擔保，│                      │              │
│  │新臺幣壹仟元折算壹日│      │而取得與原本顯不相當之重利。  │                      │              │
│  │。                  │      │                              │                      │              │
├─┼──────────┼───┼───────────────┼───────────┼───────┤
│三│丑○○、丙○○共同乘│庚○○│趁經濟狀況不佳之庚○○因其子生│95年7月14日貸以2萬元  │每10天一期，每│
│  │他人急迫，貸以金錢，│      │病開刀需繳醫藥費，需款孔急之際│                      │期利息10％，換│
│  │而取得與原本顯不相當│      │，於右列時間，以每10天需繳息2,│                      │算月息約30％，│
│  │之重利，各處有期徒刑│      │000 元，換算月息約30％之高利，│                      │借款時預扣第一│
│  │貳月，如易科罰金，均│      │貸予庚○○2 萬元，以10天一期，│                      │期利息2,000 元│
│  │以新臺幣壹仟元折算壹│      │借款時並預扣第一期利息，另由借│                      │，已於95年7 月│
│  │日。均減為有期徒刑壹│      │款人庚○○開立如附表二編號七所│                      │25 日 還清。  │
│  │月，如易科罰金，均以│      │示面額為2 萬元之本票為擔保，而│                      │              │
│  │新臺幣壹仟元折算壹日│      │取得與原本顯不相當之重利。    │                      │              │
│  │。                  │      │                              │                      │              │
├─┼──────────┼───┼───────────────┼───────────┼───────┤
│四│丑○○、丙○○共同乘│庚○○│趁經濟狀況不佳之庚○○因其子生│96年5月間某日貸以2萬元│每10天一期，每│
│  │他人急迫，貸以金錢，│      │病開刀需繳醫藥費，需款孔急之際│                      │期利息10％，換│
│  │而取得與原本顯不相當│      │，於右列時間，以每10天需繳息2,│                      │算月息約30％，│
│  │之重利，各處有期徒刑│      │000 元，換算月息約30％之高利，│                      │借款時預扣第一│
│  │貳月，如易科罰金，均│      │貸予庚○○2 萬元，以10天一期，│                      │期利息2,000 元│
│  │以新臺幣壹仟元折算壹│      │借款時並預扣第一期利息，另由借│                      │，已繳息5期。 │
│  │日。                │      │款人庚○○開立面額為2 萬元之本│                      │              │
│  │                    │      │票（未扣案，無證據證明現尚存在│                      │              │
│  │                    │      │）為擔保，而取得與原本顯不相當│                      │              │
│  │                    │      │之重利。                      │                      │              │
├─┼──────────┼───┼───────────────┼───────────┼───────┤
│五│丑○○、丙○○共同乘│戊○○│趁經濟狀況不佳之戊○○急需資金│95年9 月下旬某日貸以30│月息15％，借款│
│  │他人急迫，貸以金錢，│      │周轉，需款孔急之際，於右列時間│萬元                  │時預扣第一期利│
│  │而取得與原本顯不相當│      │，以月息15％之高利，貸予戊○○│                      │息，迄96年2 月│
│  │之重利，各處有期徒刑│      │30萬元，以30天一期，借款時並預│                      │20日還清欠款時│
│  │貳月，如易科罰金，均│      │扣第一期利息，另由借款人戊○○│                      │止，總計繳息21│
│  │以新臺幣壹仟元折算壹│      │開立借據1 紙、面額為10萬元、20│                      │萬元。        │
│  │日。均減為有期徒刑壹│      │萬元之本票各1 紙為擔保（均由邱│                      │              │
│  │月，如易科罰金，均以│      │謙彬於清償欠款後取回撕毀），而│                      │              │
│  │新臺幣壹仟元折算壹日│      │取得與原本顯不相當之重利。    │                      │              │
│  │。                  │      │                              │                      │              │
├─┼──────────┼───┼───────────────┼───────────┼───────┤
│六│丑○○、丙○○共同乘│子○○│趁經濟狀況不佳之子○○因其計程│(1)95年10月間某日貸以10│月息3 ％，借款
│  │他人急迫，貸以金錢，│      │車發生車禍需要修車，需款孔急之│  萬元                │時均預扣第一期│
│  │而取得與原本顯不相當│      │際，於右列時間，以月息3 ％之高│(2)95年12月13日貸以3 萬│利息，第1 筆借│
│  │之重利，各處有期徒刑│      │利，接續貸予子○○右列款項，合│  元                  │款繳息3 期後還│
│  │月，如易科罰金，均│      │計貸予18萬元，以30天一期，借款│(3)96年1月2日貸以5萬元 │清，第2 筆借款│
│  │以新臺幣壹仟元折算壹│      │時並預扣第一期利息，另由借款人│                      │已繳息4 期，第│
│  │日。均減為有期徒刑壹│      │子○○開立同額本票1 紙為擔保（│                      │3 筆借款除預扣│
│  │月又拾伍日，如易科罰│      │面額10萬元之本票未扣案，面額3 │                      │利息外，並未償│
│  │金，均以新臺幣壹仟元│      │萬元、5 萬元之本票已扣案如附表│                      │付利息。      │
│  │折算壹日。          │      │二編號八、九所示），而取得與原│                      │              │
│  │                    │      │本顯不相當之重利。            │                      │              │
├─┼──────────┼───┼───────────────┼───────────┼───────┤
│七│丑○○、丙○○共同乘│癸○○│趁癸○○經濟狀況不佳，需款孔急│96年1 月間某日貸以10萬│每期利息2 萬元│
│  │他人急迫，貸以金錢，│      │之際，於右列時間，以每月2 萬元│元                    │，每30天為1 期│
│  │而取得與原本顯不相當│      │元之利息，換算月息20％之高利，│                      │，換算月息為20│
│  │之重利，各處有期徒刑│      │貸予癸○○10萬元，以30天一期，│                      │％，借款時預扣│
│  │貳月，如易科罰金，均│      │借款時並預扣第一期利息，另由借│                      │第一期利息，繳│
│  │以新臺幣壹仟元折算壹│      │款人癸○○開立同額支票（未扣案│                      │息期數不詳。  │
│  │日。均減為有期徒刑壹│      │，無證據證明現尚存在）為擔保，│                      │              │
│  │月，如易科罰金，均以│      │而取得與原本顯不相當之重利。  │                      │              │
│  │新臺幣壹仟元折算壹日│      │                              │                      │              │
│  │。                  │      │                              │                      │              │
└─┴──────────┴───┴───────────────┴───────────┴───────┘
附表二
┌─┬──────────────────────────────┐
│編│扣案物名稱                                                  │
│號│                                                            │
├─┼──────────────────────────────┤
│一│發票人丁○○、發票日94年12月27日、票號CHNO477228號、面額    │
│  │新臺幣5 萬元之本票1 紙                                      │
├─┼──────────────────────────────┤
│二│發票人丁○○、發票日95年1 月5 日、票號CHNO477251號、面額    │
│  │新臺幣5 萬元之本票1 紙                                      │
├─┼──────────────────────────────┤
│三│發票人己○○、發票日95年6 月28日、票號CHNO477243號、面額    │
│  │新臺幣3 萬元之本票1 紙                                      │
├─┼──────────────────────────────┤
│四│發票人己○○、發票日95年7 月14日、票號CHNO567251號、面額    │
│  │新臺幣3 萬元之本票1 紙                                      │
├─┼──────────────────────────────┤
│五│發票人己○○、發票日95年8 月12日、票號CHNO496677號、面額    │
│  │新臺幣2 萬元之本票1 紙                                      │
├─┼──────────────────────────────┤
│六│發票人己○○、發票日95年9 月22日、票號CHNO496681號、面額    │
│  │新臺幣5 萬元之本票1 紙                                      │
├─┼──────────────────────────────┤
│七│發票人庚○○、發票日95年7 月14日、票號CHNO567252號、面額    │
│  │新臺幣2 萬元之本票1 紙                                      │
├─┼──────────────────────────────┤
│八│發票人子○○、發票日95年12月13日、票號CHNO487558號、面額    │
│  │新臺幣3 萬元之本票1 紙                                      │
├─┼──────────────────────────────┤
│九│發票人子○○、發票日96年1 月2 日、票號CHNO487559號、面額    │
│  │新臺幣5 萬元之本票1 紙                                      │
└─┴──────────────────────────────┘


司法院資訊處製作；財團法人民間司法改革基金會備份。
